臺灣高等法院刑事裁定　　　　　　　　 100年度抗字第1260號
抗　告　人
即　受刑人　林清郎
上列抗告人因聲請定其應執行之刑案件，不服臺灣臺北地方法院
中華民國100年9月26日裁定（原審案號：100年度聲字第2658號
），提起抗告，本院裁定如下：
    主  文
原裁定撤銷，發回臺灣臺北地方法院 。
    理  由
一、原裁定意旨略以：受刑人即抗告人林清郎因偽造文書及違反
    毒品危害防制條例等案件，經臺灣臺北地方法院、臺灣基隆
    地方法院先後判處如附表所示之刑確定，茲檢察官聲請定其
    應執行之刑，經審核認聲請為正當，乃裁定定其應執行有期
    徒刑18年等。
二、抗告意旨略以：(一)原裁定以抗告人因犯偽造文書、毒品危害
    防制條例等案件，裁定應執行有期徒刑18年，並於附表編號
    8 註記已易科執行，然其裁定之18年中究有無偽造文書罪刑
    在內？依裁定並將偽造文書與毒品罪裁定為18年，而該偽造
    文書罪既已易科罰金執畢，顯係單獨就毒品罪裁定；再本件
    附表編號1至7部分由臺灣基隆地方法院99年度訴字第572號
    刑事判決確定，其主文載第二級毒品部分應執行之刑為5年
    ，係屬已完成裁定之事實，而臺灣臺北地方法院又另行將附
    表1至7部分重裁為18年，顯加重其刑，似重新判決，且臺灣
    基隆地方法院裁定應執行刑為5年，倘加上偽造文書罪5月，
    亦係5年5月，原裁定亦與比例原則有違，依臺灣基隆地方法
    院職權，其考量自白犯罪等情況，給被告自新之機會所為之
    裁定，自應予尊重，且判決已確定，自應以受刑人利益為考
    量。(二)原裁定附表編號1至7部分為臺灣基隆地方法院100年6
    月21日確定，而偽造文書罪係100年1月24日由臺灣臺北地方
    法院判決確定，臺灣基隆地方法院為最後判決確定之法院，
    自由臺灣基隆地方法院為裁定併合之法院，始屬合法。綜上
    所陳，原裁定有諸多違法之處，請求撤銷並更正裁定，或發
    回臺灣基隆地方法院更裁等語。
三、按法律上屬於自由裁量之事項，並非概無法律性之拘束。法
    院就自由裁量權之行使，除不得逾越法律所規定範圍之外部
    性界限外，尚應受比例原則、公平正義原則之規範，謹守法
    律秩序之理念，體察法律之規範目的，使其結果實質正當，
    合於裁量之內部性界限，俾與立法本旨相契合，亦即必須符
    合所適用法律授權之目的，並受法律秩序之理念、法律感情
    及慣例等所規範：且現階段之刑事政策，非祇在實現以往應
    報主義之觀念，尤重在教化之功能。再數罪併罰，應依分別
    宣告其罪之刑為基礎，定其應執行刑，此觀刑法第51條規定
    自明，故一裁判宣告數罪之刑，雖曾經定其執行刑，但如再
    與其他裁判宣告之刑定其執行刑時，前定之執行刑當然失效
    ，仍應以其各罪宣告之刑為基礎，定其執行刑，不得以前之
    執行刑為基礎，以與後裁判宣告之刑，定其執行刑，最高法
    院著有59年臺抗字第367號判例可資參照；而上開更定之應
    執行刑，不應比前定之應執行刑加計其他裁判所處刑期後為
    重，否則即與法律秩序理念及法律目的之內部界限有違，難
    認適法（最高法院93年度臺非字第192號判決意旨參照）。
四、經查：
  (一)按裁判確定前犯數罪者，併合處罰之；數罪併罰，有二裁判
    以上者，依刑法第51條之規定，定其應執行之刑，刑法第50
    條、第53條分別定有明文。另定應執行之刑，應由犯罪事實
    最後判決之法院檢察官聲請該法院依法裁定之，不能因犯罪
    之一部分所科之刑業經執行完畢，而認檢察官之聲請為不合
    法，予以駁回；至已執行部分，自不能重複執行，應由檢察
    官於指揮執行時扣除之，此與定應執行刑之裁定無涉（最高
    法院86年度台抗字第472號裁定參照）。原裁定附表所列各
    罪，其中編號8之臺灣臺北地方法院99年度簡字第4785號之
    偽造文書部分，抗告人固於100年9月21日入監執行，嗣經送
    監後易科罰金繳清而執行完畢，有本院被告前案紀錄表在卷
    為憑。惟抗告人所犯如附表所示之罪，其中附表編號1至7所
    示違反毒品危害防制條例等部分，尚未經執行完畢，且抗告
    人如附表所示8罪，既均為裁判確定前所犯，合於上開規定
    ，即應依法定其應執行之刑，俾檢察官能指揮執行。至抗告
    人已執行部分，依上開說明，自應由檢察官於指揮執行時扣
    除之，並不影響抗告人之權益。再本件抗告人因先後犯附表
    所示偽造文書等案件，均係在抗告人所犯臺灣臺北地方法院
    99年度簡字第4785號最早確定之偽造文書罪確定日期（100
    年1月24日）之前所犯，抗告人既曾於裁判確定前犯數罪，
    並分別裁判確定，即應依上揭規定一併列入裁定其應執行之
    刑。又抗告人所犯附表所示違反毒品危害防制條例、偽造文
    書等案件，經臺灣基隆地方法院及臺灣臺北地方法院審理後
    ，分別由臺灣基隆地方法院於99年10月14日（99年度訴字第
    572號）、臺灣臺北地方法院於99 年12月30日（99年度簡字
    第4785號）宣示判決，堪認臺灣臺北地方法院確為該等案件
    之最後事實審法院，是檢察官就前揭案件向臺灣臺北地方法
    院聲請定應執行之刑，並無不合。
  (二)本件原審裁定以抗告人林清郎先後犯如附表編號1至8所示各
    罪，經分別判處如附表所示之刑確定，檢察官聲請定其應執
    行之刑，認檢察官之聲請為正當，乃就附表編號1至8所示之
    罪，定其應執行刑為有期徒刑18年。經核原裁定所定之應執
    行刑，係在各宣告刑之最長期以上，各刑合併之刑期以下，
    從形式上觀察，固合於刑法第51條第5款規定所定之外部界
    限。惟：
  1.抗告人林清郎先後犯如附表所示罪，其中編號1至編號7所示
    之罪，雖經臺灣基隆地方法院99年度訴字第572 號判決各判
    處有期徒刑4年、3年8月、3年8月、3年8月、3年8月、3年8
    月、2年；另該判決就抗告人分別所涉犯行判處之販賣第一
    級毒品，累犯，處有期徒刑15年、販賣第一級毒品，未遂，
    累犯，處有期徒刑7年6月、販賣第一級毒品，累犯，處有期
    徒刑15年（此3罪下稱販賣第一級毒品部分）；並就抗告人
    上開犯行定應執行刑為有期徒刑20年。抗告人就該判決不服
    經上訴本院後，嗣於100年6月21日對編號1至編號7部分撤回
    上訴，該部分因而先行確定；又編號8所示之罪，經臺灣臺
    北地方法院99年度簡字第4785號判決判處有期徒刑5月，有
    上開各判決及本院被告前案紀錄表附卷可參。而臺灣高等法
    院檢察署檢察官100年執乙字第378號指揮書，就附表編號1
    至7所示之罪，僅暫合計徒刑24年4月（即原有期徒刑4年、5
    次所判各有期徒刑3年8月、2年等之總和），並未另有定其
    應執行之刑之裁定，亦有該指揮書附卷可參。
  2.抗告人誤以編號1至7所示之罪，已經該判決另定執行刑為有
    期徒刑5年（抗告人顯以該判決所定應執行刑之20年逕扣減
    本院99年度上訴字第4112號判決就其販賣第一級毒品部分所
    量處之15年），作為其定執行刑之依據云云，尚非有據。
  3.審酌臺灣基隆地方法院99年度訴字第572號判決就抗告人所
    為前揭涉嫌販賣第一級毒品部分（分別處有期徒刑15年、7
    年6月、15年，合計37年6月，尚未經判決確定）與附表編號
    1至7販賣第二級毒品部分（合計24年4月，已確定）原就各
    罪所為量刑合併之刑期為61年10月，經該判決定應執行刑有
    期徒刑20年，則該判決就抗告人所為販賣第一、二級毒品犯
    行所定應執行之刑，其中就販賣第一級毒品部分與販賣第二
    級毒品部分科刑之比例（37年6月：24年4月），約為12 年
    ：8年之比例，即販賣第二級毒品部分，經臺灣基隆地方法
    院99年度訴字第572號判決定執行刑後約為8年。經查本件臺
    灣基隆地方法院99年度訴字第572號案件，係抗告人提起上
    訴，檢察官並未上訴，其中關於販賣第二級毒品部分，因抗
    告人撤回上訴而確定，該判決原定之執行刑係因販賣第一級
    毒品部分被撤銷而失所附麗一併撤銷，並非定執行刑合併刑
    度不當而遭撤銷，則本件原審法院所定之應執行刑18年，是
    否合乎法律秩序之理念及比例原則，有無違反禁止不利益變
    更原則之法理，已堪存疑，難認適當。抗告意旨指稱原審裁
    定與比例原則有違等語，此部分指摘，尚非全無理由，自應
    將原裁定撤銷，發回原法院詳為斟酌後，更為妥適之裁定。
據上論斷，依刑事訴訟法第413條前段，裁定如主文。
中    華    民    國  100    年    11    月    10    日
                  刑事第十庭    審判長法  官  李麗玲
                                      法  官  陳明珠
                                      法  官  賴邦元
以上正本證明與原本無異。
不得再抗告。
                                      書記官  鄭信昱
中    華    民    國   100    年    11    月    11    日